【裁判字號】    95,訴,329
【裁判日期】    950830
【裁判案由】    毒品危害防制條例
【裁判全文】
臺灣高雄地方法院刑事判決               95年度訴字第329號
公  訴  人  臺灣高雄地方法院檢察署檢察官
被      告  乙○○
選任辯護人  蔡淑媛律師
            陳意青律師
被      告  丙○○
選任辯護人  紀錦隆律師
            郭寶蓮律師
被      告  甲○○
指定辯護人  陳仁豪律師
被      告  戊○○
指定辯護人  莊博文律師
上列被告因違反毒品危害防制例案件，經檢察官提起公訴（94年
度偵字第22866 號），本院判決如下：
    主  文
乙○○、丙○○、戊○○共同製造第二級毒品，乙○○、丙○○
各處有期徒刑柒年捌月，戊○○處有期徒刑柒年壹月。扣案如附
表二所示之物沒收銷燬之，如附表三所示之物沒收。
甲○○幫助共同製造第二級毒品，處有期徒刑年柒月。
    事  實
一、丁○○（通緝中）、乙○○、丙○○、甲○○、戊○○均明
    知甲基安非他命係毒品危害防制條例第2 條第2 項第2 款所
    列之第二級毒品，不得製造及持有。丁○○、乙○○、丙○○、戊○○竟共同基於製造第二級毒品甲基安非他命以牟取
    不法利益之犯意聯絡，自民國94年9 月初某日起，由丁○○
    提供製造甲基安非他命之方法、原料、化學藥品及器具設備
    ，以丙○○所提供位於高雄市前鎮區○○○路121 號5 樓頂
    樓住處及丁○○、乙○○、戊○○位於高雄市○○區○○路
    68之2 號4 樓租住處為製毒及擺放器具、原料之場所，另乙○○、丙○○、戊○○則分工將上開物品搬運至製毒場所內
    ，並分擔部分製造甲基安非他命之行為，共同以附表一所示
    之方法製造甲基安非他命完成；甲○○則以幫助丁○○等人
    製造第二級毒品甲基安非他命之犯意，幫忙搬運上開製毒之
    物品。嗣於94年10月4 日上午9 時30分許，為警前往乙○○
    位於高雄縣鳳山市○○路188 之3 號4 樓住處搜索，並扣得
    乙○○、丁○○所有，供製造甲基安非他命所用之甲基安非
    他命製造筆記37張及磅秤1 台（如附表三編號1 、2 號所示
    ）；於同日上午11時30分許，員警至丙○○位於高雄市前鎮
    區○○○路121 號住處搜索時，丙○○為免事跡敗露，將鹽
    酸麻黃素及甲基安非他命半成品倒入馬桶及樓下，仍為警扣
    得褐色液態甲基安非他命（滷水）3 瓶、透明液態甲基安非
    他命1 瓶、結晶狀甲基安非他命3 包及糊狀甲基安非他命1
    包（以上詳如附表三編號1 至5 號所示）及丁○○所有，供
    製造甲基安非他命所用之麻黃素攪拌桶、大玻璃瓶（含過濾
    皿）、抽氣馬達、抽水幫浦、石棉加熱網、活性碳、磅秤、
    電子加熱器、小型瓦斯台（含瓦斯）、研磨器、過濾器、過
    濾紙、PH檢測器、夾鏈袋、溫度計、冷卻冰桶、搖床、氫氣
    桶、強酸、電子磅秤、製造過程說明書、氫氧化鈉、冰醋酸
    、除臭劑、乙醚、冰箱、氯仿、量杯等物（品名、數量詳如
    附表三編號1 至30號所示）。另戊○○、甲○○接獲丁○○
    通知，於同日上午預先將裝有液態甲基安非他命1 瓶（如附
    表二編號6 所示）及丁○○所有，供製造甲基安非他命所用
    之抽風機、氯仿、活性碳、量杯、石棉加熱網、小型量杯、
    水瓢、手套、活性碳、硫酸鋇、氫氧化鈉、鈀金、醋酸、試
    紙、磅秤、研磨器、滴管、冷卻管、分流器、烘烤器、試管
    架、紅色鐵盒裝之疑似安非他命1 盒（經鑑定為第四級毒品
    先驅原料麻黃，如附表二編號7 所示）等物（品名、數量
    詳如附表三編號31至52號所示）之箱子2 個，搬至高雄市○○區○○路68之2 號4 樓樓頂藏放，惟仍為警於同日下午2
    時許，在上開樓頂搜獲查扣。
二、案經高雄市政府警察局前鎮分局報請臺灣高雄地方法院檢察
    署檢察官偵查起訴。
    理  由
壹、程序部分
一、內政部警政署刑事警察局94年12月22日刑鑑字第0940172721
    號鑑定書、94年12月26日刑鑑字第0940172697號鑑定書、95
    年6 月16日刑鑑字第0950063321號鑑定書各1 份，有證據能
    力。
  (一)按被告以外之人於審判外之言詞或書面陳述，除法律有規定
    者外，不得作為證據，刑事訴訟法第159 條第1 項定有明文
    。而上開條文所謂「法律另有規定者」係指同法第159 條之
    1 至第159 條之5 及第206 條等規定。
  (二)經查，卷附內政部警政署刑事警察局94年12月22日刑鑑字第
    0940172721號鑑定書、94年12月26日刑鑑字第0940172697號
    鑑定書、95年6 月16日刑鑑字第0950063321號鑑定書各1 份
    ，固係被告以外之人於審判外之書面陳述。但對於司法警察
    機關調查中之案件，或有量大或急迫之情形，為因應實務之
    現實需求，認為當然有鑑定之必要者，基於檢察一體原則，
    得由該管檢察長對於轄區內之案件，以事前概括選任鑑定人
    或囑託鑑定機關（團體）之方式，俾便轄區內之司法警察官
    、司法警察對於調查中之此類案件，得即時送請事前已選任
    之鑑定人或囑託之鑑定機關（團體）實施鑑定（法務部92年
    9 月1 日法檢字第0920035083號函參照）。而臺灣高等法院
    檢察署檢察長業已概括選任內政部警政署刑事警察局為「毒
    品種類、成份鑑定」之鑑定機關（臺灣高等法院檢察署92年
    10月15日檢文允字第0921001322號函參照）。是卷附內政部
    警政署刑事警察局94年12月22日刑鑑字第0940172721號鑑定
    書、94年12月26日刑鑑字第0940172697號鑑定書中關於毒品
    檢驗鑑定，雖係由高雄市政府警察局前鎮分局送請內政部警
    政署刑事警察局鑑定，衡諸上開說明，仍應屬受檢察官囑託
    鑑定，則鑑定機關準用刑事訴訟法第206 條所出具之上揭檢
    驗鑑定通知書，屬上開刑事訴訟法第159 條第1 項規定中之
    「法律另有規定」，依上開規定之反面解釋，自有證據能力
    。另內政部警政署刑事警察局95年6 月16日刑鑑字第095006
    3321號鑑定書1 份，為本院囑託內政部警政署刑事警察局就
    扣案毒品，以其專業知識加以分析，而作為本院審判之參考
    ，為鑑定機關準用刑事訴訟法第206 條所出具之書面鑑定報
    告，屬上開刑事訴訟法第159 條第1 項規定中之「法律另有
    規定」，亦有證據能力。
二、扣押筆錄、扣押物品目錄表，有證據能力。
  (一)按除前三條（即刑事訴訟法第159 條之1 至159 條之3）之
    情形外，下列文書亦得為證據：１、除顯有不可信之情況外
    ，公務員職務上製作之紀錄文書、證明文書；２、除顯有不
    可信之情況外，從事業務之人於業務上或通常業務過程所須
    製作之紀錄文書、證明文書；３、除前二款之情形外，其他
    於可信之特別情況下所製作之文書，刑事訴訟法第159 條之
    4 定有明文。
  (二)經查，卷附搜索扣押筆錄、扣押物品目錄表，雖屬被告以外
    之人於審判外之書面陳述，惟均係具公務員身分之人本於法
    定職務所製作，具例行性，且無顯不可信之情形，衡諸上開
    規定，上開文書自得為證據，而具有證據能力。
三、又按傳聞法則乃對於被告以外之人於審判外之言詞或書面陳
    述而為之規範。卷附查獲時扣案物照片，乃以科學、機械之
    方式，對於當時狀況所為忠實且正確之記錄，性質上並非供
    述證據，應無刑事訴訟法第159 條第1 項規定之適用，附此
    敘明。
貳、實體部分
一、訊據被告乙○○固坦承有共同製造甲基安非他命之犯行，惟
    辯稱：第二級毒品甲基安非他命並未製造完成云云；被告丙○○矢口否認有共同製造甲基安非他命之犯行，辯稱：我有
    制止他們不要在我家製造，但因為我有欠丁○○錢，迫於無
    奈，才請他們做完趕快搬走，沒有共同參與製造。又在我家
    找到的甲基安非他命成品是丁○○拿來一起吸的，不是製造
    出來的云云；被告戊○○固坦承其有搬運器具、原料等物品
    及有幫忙攪拌及陰乾等行為，惟否認有共同製造甲基安非他
    命之犯行，辯稱：我不是與他們一起製造甲基安非他命，只
    是他們要我幫忙弄一下，不知道是製造甲基安非他命云云；
    被告甲○○否認有幫助製造甲基安非他命之犯行，辯稱：我
    不知道他們在製造甲基安非他命云云。惟查：
  (一)上揭事實，除甲基安非他命是否製造完成外，均據被告乙○○於警詢、偵查中及本院審理時坦承在卷，又被告戊○○於
    本院審理時亦坦承：丁○○、乙○○在製造毒品時，我有幫
    忙，丁○○叫我幫忙攪拌及看上面之溫度計。丁○○有跟我
    說要做糖果（即安非他命），在製造過程中我有幫忙從箱子
    拿玻璃瓶、器具出來。我有搬東西及陰乾，但都是乙○○、
    丁○○叫我過去弄的等語明確（見本院卷第368 、374 、
    451 、462 頁），另被告丙○○於本院審理時亦坦承：丁○○有向我承租高雄市○○○路12 1號5 樓，我每天都有去該
    處，有看到丁○○、乙○○在那邊攪拌、煮東西，也有看到
    煙及聞到氣味，警察進來前有將麻黃素等物倒到馬桶，本來
    想湮滅證據等情（見本院卷第459 至461 頁審判筆錄）。
  (二)證人即被告乙○○於本院審理時並證稱：我在高雄市前鎮區
    ○○○路121 號5 樓頂樓住處看到丙○○，丙○○會去該處
    打電腦，打電腦處離我們約3-5 公尺，沒有隔間。有一次他
    從樓下上到5 樓跟我們說有臭味會害到他的家人，另有一次
    我將要倒的化學藥品放在那裡，對丙○○講說把化學藥品倒
    下去，將它攪散，說完我就走了。我在警察局、檢察官及法
    院所言，均未經強暴脅迫等不法取供，均是出於自由意思。
    我於94年10月5 日警詢中陳述：因缺錢，丁○○、戊○○、
    跟我一起製造安非他命；於94年10月5 日偵訊中陳述：搬東
    西去和平路時有我舅舅、戊○○、甲○○、丙○○幫忙搬及
    甲○○有到和平二路幫忙搬過等語及於同日羈押庭陳述：戊○○、甲○○、丙○○是被叫來幫忙，他們都知道在製造安
    非他命等語，均屬實在。另我於94年10月13日偵訊中陳述：
    戊○○（筆錄上誤載為丁○○）、丙○○有幫忙拿配方、原
    料及搬器具，他們都知道是在製造安非他命。有一次在和平
    路做好的半成品拿到樂仁路用瓦斯爐將水煮乾等語；於94年
    11 月2日偵訊中陳述：甲○○沒有參與製造安非他命，但他
    有幫忙搬東西，我不知道他搬什麼東西。戊○○、丙○○幫
    忙將安非他命放在瓦斯爐上烘乾，幫忙攪拌麻黃素液體及將
    過濾後的白色粉末陰乾等語，亦均屬實在。另我有叫戊○○
    將粉末攤開晾乾。警察於94年10月4 日查扣之製造器具是在
    高雄市前鎮區○○○路121 號5 樓查獲，那是丙○○的家，
    扣案物品是我、丁○○、甲○○、戊○○一起搬到丙○○的
    家，丙○○知道。有在高雄市前鎮區○○○路121 號5 樓（
    即頂樓）製造安非他命，丙○○有去過頂樓，進入頂樓就可
    以看得到擺的製毒器具等語甚詳（見本院卷第349 至366 頁
    、第439 、440 頁審判筆錄）。
  (三)於94年10月4 日上午9 時30分許，經警在被告乙○○位於高
    雄縣鳳山市○○路188 之3 號4 樓住處搜索後，扣得甲基安
    非他命製造筆記37張及磅秤1 個；於同日上午11時30分許，
    經警於丙○○位於高雄市前鎮區○○○路121 號住處搜索後
    ，扣得如附表二編號1 至5 號所示之褐色液態甲基安非他命
    （滷水）3 瓶、透明液態甲基安非他命1 瓶、結晶狀甲基安
    非他命3 包及糊狀甲基安非他命1 包及製造甲基安非他命所
    用，如附表三編號1 至30號所示之麻黃素攪拌桶、大玻璃瓶
    （含過濾皿）、抽氣馬達、抽水幫浦、石棉加熱網、活性碳
    、磅秤、電子加熱器、小型瓦斯台（含瓦斯）、研磨器、過
    濾器、過濾紙、PH檢測器、夾鏈袋、溫度計、冷卻冰桶、搖
    床、氫氣桶、強酸、水煙斗吸食器、電子磅秤、製造過程說
    明書、氫氧化鈉、冰醋酸、除臭劑、乙醚、冰箱、氯仿、量
    杯等物；於94年10月4 日下午2 時許，在高雄市○○區○○
    路68號之頂樓，扣得如附表二編號6 所示之液態甲基安非他
    命1 瓶及如附表三編號31至52號所示，供製造甲基安非他命
    所用之抽風機、氯仿、活性碳、量杯、石棉加熱網、小型量
    杯、水瓢、手套、活性碳、硫酸鋇、氫氧化鈉、鈀金、醋酸
    、試紙、磅秤、研磨器、滴管、冷卻管、分流器、烘烤器、
    試管架、紅色鐵盒裝之疑似安非他命1 盒（經鑑定為第四級
    毒品先驅原料麻黃）之事實，有上開物品扣案及搜索票、
    搜索扣押筆錄、扣押物品目錄表各3 份、查獲照片31幀等附
    卷可佐（見警一卷第30至36頁、第38至44頁、第46至48頁、
    第50至52頁，偵一卷第80至94頁）。
  (四)按關於甲基安非他命製造過程大致可分為前段（鹵化或氯化
    反應步驟）、中段（氫化反應步驟）、後段（純化結晶步驟
    ）等三個階段，其中所使用之重要化學原料、溶劑、器具及
    產物分述如下：「(1)前段（鹵化反應步驟）－鹽酸麻黃素（
    前段原料）經溶劑（如丙酮、乙醚、氯仿等）浸溶後，再加
    亞硫醯二氯經攪拌器攪拌，再經溶洗過濾風乾後，可製成氯
    假麻黃素（為前段主要產物）；(2)中段（氫化反應步驟）－
    氯假麻黃素（中段原料）加入催化劑（如氯化鈀，俗稱鈀金
    及硫酸鋇等）與緩衝液（如醋酸鈉加醋酸等）後，置於氫氣
    壓力攪拌桶內，通入氫氣進行氫化反應，即可將氯假麻黃素
    轉化成甲基安非他命，俟反應完成後再經側孔燒瓶過濾之，
    即可製得含有甲基安非他命毒品成分之滷水（即黑色水溶液
    ，俗稱黑水或黑油，為中段主要產物）；(3)後段（純化結晶
    步驟）－甲基安非他命滷水（後段原料）經加熱設備熬煮，
    再加入食鹽後，置於冰櫃（或冷凍櫃）低溫冷凍，甲基安非
    他命結晶會漸漸生成，將生成之結晶物脫水風乾，即可製得
    高純度甲基安非他命結晶」。經查，本案扣案之相關化學藥
    品及器具可供一般製造甲基安非他命鹵化階段（如強酸、氯
    仿、麻黃素攪拌桶等）、氫化反應階段（如氫氣桶、鈀金、
    硫酸鋇、活性碳、氫氧化鈉、PH檢測器等）及純化階段（如
    小型瓦斯台、冰箱等）製造所需。又證人即共同被告丙○○
    於偵訊中並證稱：我有看到丁○○及乙○○在煮安非他命攪
    拌及拿到冰箱冰等語（見偵一卷第19頁），顯見丁○○及被
    告乙○○等人已進行至後段純化結晶步驟。再者，於高雄市
    前鎮區○○○路121 號製毒場所為警查扣如附表二編號1 至
    5 號所示之毒品，及於高雄市○○區○○路68之2 號4 樓頂
    樓查扣如附表二編號6 號所示之毒品，經送鑑定結果，均確
    含有第二級毒品甲基安非他命成分，且於高雄市前鎮區○○○路121 號製毒場所為警查扣如附表二編號3 、4 號之甲基
    安非他命3 包，更已呈「晶體狀」等情，有內政部警政署刑
    事警察局94年12月22日刑鑑字第0940172721號鑑定書、94年
    12月26日刑鑑字第0940172697號鑑定書、95年6 月16日刑鑑
    字第0950063321號鑑定書各1 份在卷可憑（見本院卷第148
    至150 頁、第401 頁）。此外，並有查獲時現場擺設情形照
    片及滷水置於瓦斯爐上、簡易冰箱內、盛裝有已結晶甲基安
    非他命之燒杯、結晶後陰乾之甲基安非他命成品等照片數幀
    在卷可佐（見偵一卷第80至93頁），自堪認共同被告丁○○
    及被告乙○○、丙○○、戊○○業已完成上開甲基安非他命
    全部製造過程，而已共同製造甲基安非他命既遂。
  (五)被告乙○○雖辯稱：第二級毒品甲基安非他命並未製造完成
    云云。惟查，本案製造第二級毒品甲基安非他命業已完成且
    既遂，已詳如上開第(四)點所述，被告乙○○上開所辯，與前
    揭事證不符，自非可採。
  (六)被告丙○○雖辯稱：我有制止他們不要在我家製造，但因為
    我有欠丁○○錢，迫於無奈，才請他們做完趕快搬走，沒有
    共同參與製造。又在我家找到的甲基安非他命成品是丁○○
    拿來一起吸的，不是製造出來的云云。惟查：
  １、於94年10月4 日上午11時30分許，經警於丙○○位於高雄
      市前鎮區○○○路121 號住處搜索後，扣得如附表二編號
      1 至5 號所示之褐色液態甲基安非他命（滷水）3 瓶、透
      明液態甲基安非他命1 瓶、結晶狀甲基安非他命3 包及糊
      狀甲基安非他命1 包及製造甲基安非他命所用，如附表三
      編號1 至30號所示之麻黃素攪拌桶、大玻璃瓶（含過濾皿
      ）、抽氣馬達、抽水幫浦、石棉加熱網、活性碳、磅秤、
      電子加熱器、小型瓦斯台（含瓦斯）、研磨器、過濾器、
      過濾紙、PH檢測器、夾鏈袋、溫度計、冷卻冰桶、搖床、
      氫氣桶、強酸、電子磅秤、製造過程說明書、氫氧化鈉、
      冰醋酸、除臭劑、乙醚、冰箱、氯仿、量杯等物，為被告
      丙○○所不爭執，並有上開物品扣案及有搜索扣押筆錄、
      扣押物品目錄表、照片等在卷可稽。另佐以被告丙○○上
      開答辯內容，顯見被告丙○○已知悉丁○○、乙○○等人
      於其住處製造第二級毒品甲基安非他命，而仍提供其住處
      供丁○○等人製造第二級毒品。又警方持搜索票至丙○○
      位於高雄市前鎮區○○○路121 號5 樓樓頂加蓋處搜索時
      ，被告丙○○當時正在該屋內，且拒不開門，並將屋內（
      甲基）安非他命一小包倒入樓下及將鹽酸麻黃素倒入馬桶
      ，而欲湮滅證據及丁○○有交待丙○○於警察來抓時要將
      毒品倒入馬桶沖掉等情，亦據被告丙○○於警詢及本院審
      理時坦承在卷（見警一卷第9 頁、本院卷第89、231 、46
      0 頁）。
  ２、丙○○及戊○○有幫忙製造（甲基）安非他命之過程，他
      們二人大多是幫忙拿配方及原料給丁○○，且他們二人均
      知道是在製造（甲基）安非他命等情，業據證人乙○○於
      偵訊中結證明確在卷（見偵一卷第50頁）。又證人即被告
      乙○○於本院審理時並證稱：我在高雄市前鎮區○○○路
      121 號5 樓頂樓住處看到丙○○，丙○○會去該處打電腦
      ，打電腦處離我們約3-5 公尺，沒有隔間。有一次他從樓
      下上到5 樓跟我們說有臭味會害到他的家人，另有一次我
      將要倒的化學藥品放在那裡，對丙○○講說把化學藥品倒
      下去，將它攪散，說完我就走了。我在警察局、檢察官處
      、法院所言，均未經強暴脅迫等不法取供，均是出於自由
      意思。我於94年10月5 日偵訊中陳述：搬東西去和平路時
      有我舅舅、戊○○、甲○○、丙○○幫忙搬等語，於同日
      羈押庭陳述：戊○○、甲○○、丙○○是被叫來幫忙，他
      們都知道在製造甲基安非他命等語，均屬實在。另我於94
      年10月13日偵訊中陳述：戊○○（筆錄誤載為丁○○）、
      丙○○有幫忙拿配方、原料及搬器具，他們都知道是在製
      造安非他命；於94年11月2 日陳述：戊○○、丙○○幫忙
      將安非他命放在瓦斯爐上烘乾，幫忙攪拌麻黃素液體及將
      過濾後的白色粉末陰乾，亦均屬實在。扣案這些東西是我
      、丁○○、甲○○、戊○○一起搬到丙○○的家，丙○○
      知道。有在高雄市前鎮區○○○路121 號5 樓（即頂樓）
      製造（甲基）安非他命，丙○○有去過頂樓，進入頂樓就
      可以看得到擺的製毒器具等語甚詳（見本院卷第349 至36
      6 頁、第439 、440 頁審判筆錄）。而被告乙○○與丙○○並無恩怨或金錢糾紛，業據被告乙○○供承在卷，且被
      告乙○○於本院審理時已坦承本件製造第二級毒品犯行，
      並非將全部犯行推諉於被告丙○○，而免其自身刑責，其
      自無另干犯偽證之處罰，而誣陷被告丙○○之理。復佐以
      被告乙○○於偵訊及本院審理時證述被告戊○○亦有共同
      參與製造甲基安非他命等情，雖原為被告戊○○所矢口否
      認，然於本院審理中亦經證實確與實情相符，而經被告戊○○於本院審理時坦承：我於警詢、偵訊都沒有坦白講，
      在法院所講的才是真的，丁○○有跟我說要做糖果即安非
      他命，在製造過程中我只是幫忙從箱子中拿玻璃瓶、器具
      出來。我有搬東西、幫忙攪拌、看溫度及陰乾等語（見本
      院卷第374 、451 、462 頁），自堪認證人即被告乙○○
      上開證述，確與實情相符而堪採信，是被告丙○○有分工
      將製造第二級毒品之物品搬運至高雄市前鎮區○○○路12
      1 號5 樓製毒場所內，並分擔部分製造甲基安非他命之行
      為，應堪以認定。本案被告丙○○既將其所有住處提供給
      乙○○、丁○○等人製造第二級毒品甲基安非他命，其並
      於警方前往該處搜索時拒不開門，而急忙湮滅第二級毒品
      甲基安非他命及製造上開毒品之原料鹽酸麻黃素，更受共
      同被告丁○○指示於警方前來時要將毒品湮滅，復有將製
      造第二級毒品之物品搬運至高雄市前鎮區○○○路121 號
      5 樓製毒場所內，並分擔部分製造甲基安非他命之行為，
      其有共同製造第二級毒品甲基安非他命之犯行，實屬灼然
      甚明。被告丙○○上開所辯：我沒有共同參與製造第二級
      毒品云云，自不足採信。
  ３、被告丙○○雖另辯稱：在我家找到的甲基安非他命成品是
      丁○○拿來一起吸的，不是製造出來的云云。惟查，員警
      前往丙○○住處搜索，並扣得甲基安非他命成品、半成品
      及製造毒品之器械原料等物時，被告丙○○係在現場，已
      如前述，若上開甲基安非他命成品係丁○○攜至該處施用
      ，而非於該處製造之成品，被告丙○○理當立即供述上情
      ，然其於警詢、偵訊中均未供述上情，直至本院審理中始
      空言為上開辯詞，復未能提出任何證據以證其說，且丁○○現經本院通緝中亦已無從查證，是被告丙○○上開所辯
      ，已非可信。又經本院於審理時提示本案查扣之甲基安非
      他命成品及半成品，交被告丙○○指認何者為丁○○拿來
      吸用之甲基安非他命，被告丙○○於詳加審視後供稱：沒
      有在這裡面，有擠壓過也分辨不出來等語（見本院卷第46
      1 頁審判筆錄），是丁○○縱曾攜甲基安非他命至查獲現
      場施用，應亦非本案查扣之甲基安非他命成品。再者，本
      案查獲現場照片中，有置於燒杯內之已結晶甲基安非他命
      及結晶後陰乾之甲基安非他命成品之照片3 幀在卷可佐（
      見偵一卷第86、88頁，編號13、17、18號照片），更足證
      本案查扣之結晶狀甲基安非他命成品，顯係於該處製造完
      成，而非丁○○另取得後攜往該處，是被告丙○○上開所
      辯，為臨訟編織飾卸之詞，亦不足採信。
  (七)被告戊○○雖辯稱：不是與他們一起製造甲基安非他命，只
    是他們要我幫忙弄一下，不知道是製造甲基安非他命云云。
    惟查，被告戊○○於本院審理時已坦承：丁○○、乙○○在
    製造毒品時，我有幫忙，丁○○叫我幫忙攪拌及看上面之溫
    度計。我於警詢、偵訊都沒有坦白講，在法院所講的才是真
    的，丁○○有跟我說要做糖果（即安非他命），在製造過程
    中我有幫忙從箱子拿玻璃瓶、器具出來。我有搬東西及陰乾
    ，但都是乙○○、丁○○叫我過去弄的等語明確（見本院卷
    第368 、374 、451 、462 頁），核與證人即被告乙○○於
    本院審理時證稱：我於94年10月5 日警詢中陳述：因缺錢，
    丁○○、戊○○、跟我一起製造安非他命；於94年10月5 日
    偵訊中陳述：搬東西去和平路時有我舅舅、戊○○、甲○○
    、丙○○幫忙搬及甲○○有到和平二路幫忙搬過等語及於同
    日羈押庭陳述：戊○○、甲○○、丙○○是被叫來幫忙，他
    們都知道在製造安非他命等語，均屬實在。另我於94年10月
    13日偵訊中陳述：戊○○（筆錄上誤載為丁○○）、丙○○
    有幫忙拿配方、原料及搬器具，他們都知道是在製造安非他
    命；於94年11月2 日偵訊中陳述：戊○○、丙○○幫忙將安
    非他命放在瓦斯爐上烘乾，幫忙攪拌麻黃素液體及將過濾後
    的白色粉末陰乾等語，亦均屬實在。另我有叫戊○○將粉末
    攤開晾乾等情相符（見本院卷第349 至366 頁審判筆錄），
    自堪信為真實。是被告戊○○既已知悉丁○○、乙○○等人
    在製造第二級毒品甲基安非他命，並已參與製造甲基安非他
    命之構成要件行為，其有共同製造甲基安非他命之犯行，應
    堪以認定。被告戊○○上開所辯：不是與被告乙○○共同製
    造甲基安非他命，不知道是製造甲基安非他命云云，不足採
    信。
  (八)被告甲○○雖辯稱：我不知道他們在製造甲基安非他命云云
    。惟查，被告甲○○有受丁○○所託，搬東西至高雄市前鎮
    區○○○路121 號，業據被告甲○○於警詢、本院審理時坦
    承在卷（見偵一卷第67頁，本院卷451 、462 頁）。又被告
    甲○○沒有參與製造甲基安非他命，但他有幫忙搬東西去和
    平路。被告甲○○是被叫來幫忙，被告甲○○也知道乙○○
    等人在製造安非他命，但未提供金錢、處所或原料、器具，
    也未製造毒品等情，業據證人即被告乙○○於偵訊及本院審
    理時證稱明確在卷（見偵一卷第50頁偵訊筆錄，本院卷第36
    6 頁審判筆錄），是被告甲○○上開所辯：我不知道他們在
    製造甲基安非他命云云，不足採信。
  (九)檢察官公訴意旨雖認：被告甲○○有與丁○○、丙○○、戊○○等人共同製造甲基安非他命之犯意聯絡，將製造甲基安
    非他命之原料或設備搬至高雄市前鎮區○○○路121 號5 樓
    頂樓製毒工廠內，有共同製造甲基安非他命之犯行等語。然
    查，被告甲○○上開搬運製造甲基安非他命原料或設備之行
    為，係屬製造第二級毒品之構成要件以外之行為。而被告甲○○沒有參與製造甲基安非他命，僅有幫忙搬東西去和平路
    且未提供金錢、處所或原料、器具，也未製造毒品等情，業
    據證人即被告乙○○於偵訊及本院審理時證稱明確在卷，已
    如前述。再者，公訴人亦未能提出其他確切事證，足資證明
    被告甲○○確有上開公訴意旨所指共同製造甲基安非他命犯
    行之真實程度。此外，復查無其他積極證據，足資證明被告
    甲○○有與被告乙○○等人有共同製造甲基安非他命之犯意
    聯絡及行為分擔，自不得論以共同正犯，而僅該當製造第二
    級毒品之幫助犯。
  (十)綜上，被告乙○○、丙○○、甲○○、戊○○有事實欄所載
    犯行，事證明確，渠等上開所辯，為犯後飾卸之詞，均不足
    採信，渠等犯行均堪以認定，應依法論科。
二、按行為後法律有變更者，適用行為時之法律。但行為後之法
    律有利於行為人者，適用最有利於行為人之法律，刑法第2
    條第1 項定有明文。另於比較時應就罪刑有關之共犯、未遂
    犯、想像競合犯、牽連犯、連續犯、結合犯，以及累犯加重
    、自首減輕暨其他法定加減原因（如身分加減）與加減比例
    等一切情形，本於統一性及整體性原則，綜其全部罪刑之結
    果而為比較（最高法院95年5 月23日第8 次刑事庭會議決議
    內容參照）。查被告乙○○等四人行為後，如附表所示之法
    律業經變更，並於95年7 月1 日施行，玆經比較結果，裁判
    時法並未較為有利，從而應依刑法第2 條第1 項前段規定，
    適用行為時法，合先敘明。核被告乙○○、丙○○、戊○○
    所為，均係犯毒品危害防制條例第4 條第2 項之製造第二級
    毒品罪。被告甲○○幫助被告乙○○、丙○○、戊○○及共
    同被告丁○○等人共同製造第二級毒品，核其所為係犯行為
    時刑法第30條第1 項、毒品危害防制條例第4 條第2 項幫助
    共同製造第二級毒品罪，並爰依行為時刑法第30條第2 項規
    定，按正犯之刑減輕之。被告乙○○、丙○○、戊○○共同
    製造甲基安非他命後，進而持有，持有之低度行為應為製造
    之高度行為所吸收，不另論罪。又被告乙○○、丙○○、戊○○與共犯丁○○（通緝中）就上揭犯行，有犯意之聯絡及
    行為之分擔，皆為共同正犯。爰審酌被告乙○○前無犯罪前
    科；被告甲○○前有賭博、違反麻醉藥品管理條例前科；被
    告丙○○前有賭博罪前科；被告戊○○前有恐嚇罪前科，有
    臺灣高等法院被告前案紀錄表數份在卷可按，渠等為圖私利
    ，無視國家禁絕毒品之政策，被告乙○○、丙○○、戊○○
    竟共同製造第二級毒品，厥為毒品氾濫之始作俑者，倘若流
    入市面將戕害他人身心健康，行為殊不可取。另衡以被告乙○○受本案主謀丁○○之指揮，參與本案甲基安非他命製造
    犯行程度較重，然犯罪後坦承大部分犯行，態度尚佳；被告
    丙○○提供製造甲基安非他命之場所及參與部分甲基安非他
    命製造行為，且於警方前往高雄市前鎮區○○○路121 號5
    樓搜索時，更企圖湮滅證據，參與本案程度已非輕微，犯後
    復否認犯行，態度非佳，且尚乏知錯悔改之意；被告戊○○
    僅參與部分製造甲基安非他命工作，參與本案情節輕微，於
    本院審理時並已知錯坦承部分犯罪事實，已見悔意；被告甲○○幫助丁○○、乙○○等人搬運製造毒品之原料等物品及
    被告乙○○、丙○○、甲○○、戊○○分別犯罪之動機、目
    的、手段、智識程度、生活狀況等一切情狀，分別量處如主
    文所示之刑，以資懲儆。又扣案物品經送法務部調查局檢驗
    結果，其中如附表二編號1 至6 號扣案物，均含有第二級甲
    基安非他命成分，有內政部警政署刑事警察局94年12月22日
    刑鑑字第0940172721號鑑定書、94年12月26日刑鑑字第0940
    172697號鑑定書、95年6 月16日刑鑑字第0950063321號鑑定
    書各1 份在卷可稽，應依毒品危害防制條例第18條第1 項前
    段規定宣告沒收銷燬之；扣案如附表三所示之物，為共同被
    告丁○○、被告乙○○所有（安非他命製造筆記部分），業
    據被告乙○○於本院訊問時供承在卷（見本院卷第30頁），
    且為供製造甲基安非他命所使用之物，基於共犯連帶沒收原
    則，應依毒品危害防制條例第19條第1 項規定宣告沒收。至
    於其他扣案物（如手機、吸食器、大麻、大麻膏、擦槍工具
    等物），與本案無密切直接關係或無確切證據足證係供本案
    犯罪所用之物，爰不為沒收之諭知。
三、共同被告丁○○部分，得通緝到案另行審結。
據上論斷，應依刑事訴訟法第299 條第1 項前段，毒品危害防制
條例第4 條第2 項、第18條第1 項前段、第19條第1 項，刑法第
2 條第1 項前段、第11條、第28條（行為時）、第30條第1 項前
段（行為時）、第2 項（行為時），判決如主文。
本案經檢察官黃雯麗到庭執行職務。
中    華    民    國    95    年    8     月    30    日
              鳳山刑事第一庭審判長法  官  陳志銘
                                  法  官  林勇如
                                  法  官  林永村
以上正本證明與原本無異。
如不服本判決，應於收受送達後10日內向本院提出上訴書狀。
中    華    民    國    95    年    8     月    30    日
                                  書記官  李祥銘
附表一
┌───────────────────────────┐
│第一階段：分解（俗稱粗胚）                            │
├───────────────────────────┤
│先將鹽酸麻黃素放入強化塑桶後加入氯仿溶劑攪拌浸泡，再將│
│TC（強酸）倒入攪拌一段時間，變成液體後，再倒入乙醚攪拌│
│使溶劑還原成略帶水份之白色粉末，將白色粉末放在濾紙上，│
│倒入丙酮清洗白色粉末過濾，將白色粉末陰乾。            │
├───────────────────────────┤
│第二階段：混合（俗稱吃氫）                            │
├───────────────────────────┤
│將粗胚、水、鹽酸、醋酸鈉、苛鋅鈉、鈀金、活性碳依序倒入│
│可樂桶內密封，注入氫氣，倒出黑褐色液體，用苛鋅鈉調整ph│
│值為6或6.5後過濾，此時液體呈深茶色                    │
├───────────────────────────┤
│第三階段：初結                                        │
├───────────────────────────┤
│將過濾後之液體加熱，加鹽攪拌，冷卻後分裝放入冰箱      │
├───────────────────────────┤
│第四階段：二結                                        │
├───────────────────────────┤
│取出冰箱初結晶放進燒杯加入蒸餾水使結晶溶化，再放入活性│
│碳煮沸，過濾後放入冰箱冷藏形成甲基安非他命結晶        │
└───────────────────────────┘
附表二
┌─┬─────────┬───┬──────────┐
│編│品              名│數  量│備                註│
│號│                  │      │                    │
├─┼─────────┼───┼──────────┤
│1 │液態甲基安非他命（│3瓶   │(一)經內政部警政署刑事│
│  │滷水）            │      │  警察局於94年12月26│
│  │                  │      │  日鑑定中分別編號為│
│  │                  │      │  A5、A5-1、A5-2，經│
│  │                  │      │  檢視均為褐色液體。│
│  │                  │      │(二)A5驗前淨重17.59 公│
│  │                  │      │  克，驗後淨重16.30 │
│  │                  │      │  公克，包裝塑膠瓶重│
│  │                  │      │  22.08 公克。檢出第│
│  │                  │      │  二級毒品甲基安非他│
│  │                  │      │  命、第四級毒品先驅│
│  │                  │      │  原料麻黃等成分。│
│  │                  │      │(三)A5-1驗前淨重18.99 │
│  │                  │      │  公克，驗後淨重16.1│
│  │                  │      │  4 公克，包裝塑膠瓶│
│  │                  │      │  重21.56 公克。檢出│
│  │                  │      │  第二級毒品甲基安非│
│  │                  │      │  他命、第四級毒品先│
│  │                  │      │  驅原料麻黃等成分│
│  │                  │      │  ，第二級毒品甲基安│
│  │                  │      │  非他命純度約4.7%。│
│  │                  │      │(四)A5-2驗前淨重24.55 │
│  │                  │      │  公克，驗後淨重22.4│
│  │                  │      │  2 公克，包裝塑膠瓶│
│  │                  │      │  重23.39 公克。檢出│
│  │                  │      │  第二級毒品甲基安非│
│  │                  │      │  他命、第四級毒品先│
│  │                  │      │  驅原料麻黃等成分│
│  │                  │      │  。                │
│  │                  │      │（參本院卷第148 頁）│
├─┼─────────┼───┼──────────┤
│2 │液態甲基安非他命  │1瓶   │(一)經內政部警政署刑事│
│  │                  │      │  警察局於94年12月26│
│  │                  │      │  日鑑定中編號為A8，│
│  │                  │      │  經檢視為透明液體。│
│  │                  │      │(二)驗前淨重21.19 公克│
│  │                  │      │  ，驗後淨重19.92 公│
│  │                  │      │  克，包裝塑膠瓶重22│
│  │                  │      │  .10 公克。檢出二級│
│  │                  │      │  毒品甲基安非命、第│
│  │                  │      │  四級毒品先原料麻黃│
│  │                  │      │  等成分。測得第二│
│  │                  │      │  級毒品甲基安非他命│
│  │                  │      │  之純度約0.7%。    │
│  │                  │      │（參本院卷第148 頁反│
│  │                  │      │  面）              │
├─┼─────────┼───┼──────────┤
│3 │甲基安非他命      │2包   │(一)經內政部警政署刑事│
│  │(結晶狀)          │      │  警察局95年6 月16日│
│  │                  │      │  鑑定中編號為A1、A2│
│  │                  │      │  。經檢視均為黃褐色│
│  │                  │      │  晶體，驗前總毛重15│
│  │                  │      │  .0公克，包裝塑膠袋│
│  │                  │      │  總重約10.9公克。  │
│  │                  │      │(二)共取0.31公克鑑定用│
│  │                  │      │  罄，總餘3.79公克，│
│  │                  │      │  「均」檢出二級毒品│
│  │                  │      │  甲基安非他命成分，│
│  │                  │      │  抽測編號A2純度約92│
│  │                  │      │  .5% ，依據抽測純度│
│  │                  │      │  值，推估編號A1、A2│
│  │                  │      │  均含甲基安非他命之│
│  │                  │      │  驗前總純質淨重約3.│
│  │                  │      │  79公克。          │
│  │                  │      │（見本院卷第401頁） │
├─┼─────────┼───┼──────────┤
│4 │甲基安非他命      │1包   │(一)經內政部警政署刑事│
│  │（結晶狀）        │      │  警察局95年6 月16日│
│  │                  │      │  鑑定中編號為A3。經│
│  │                  │      │  檢視為黃褐色晶體，│
│  │                  │      │  驗前毛重41.06 公克│
│  │                  │      │  ，包裝塑膠袋重約6.│
│  │                  │      │  9 公克。          │
│  │                  │      │(二)取0.15公克鑑定用罄│
│  │                  │      │  ，餘34.01 公克，檢│
│  │                  │      │  出二級毒品甲基安非│
│  │                  │      │  他命及四級毒品先驅│
│  │                  │      │  原料麻黃等成分，│
│  │                  │      │  甲基安非他命純度約│
│  │                  │      │  4.1%，驗前純質淨重│
│  │                  │      │  約1.40公克。      │
│  │                  │      │（見本院卷第401 頁反│
│  │                  │      │  面）              │
├─┼─────────┼───┼──────────┤
│5 │甲基安非他命      │1包   │(一)經內政部警政署刑事│
│  │(糊狀)            │      │  警察局95年6 月16日│
│  │                  │      │  鑑定中編號為A4。經│
│  │                  │      │  檢視為黃褐色糊狀物│
│  │                  │      │  ，驗前毛重47.18 公│
│  │                  │      │  克，包裝塑膠袋重約│
│  │                  │      │  11.25 公克。      │
│  │                  │      │(二)取0.50公克鑑定用罄│
│  │                  │      │  ，餘35.43 公克，檢│
│  │                  │      │  出二級毒品甲基安非│
│  │                  │      │  他命及四級毒品先驅│
│  │                  │      │  原料麻黃等成分，│
│  │                  │      │  甲基安非他命純度約│
│  │                  │      │  3.3%，驗前純質淨重│
│  │                  │      │  約1.18公克。      │
│  │                  │      │（見本院卷第401 頁反│
│  │                  │      │  面）              │
├─┼─────────┼───┼──────────┤
│6 │液態甲基安非他命  │1瓶   │(一)經內政部警政署刑事│
│  │                  │      │  警察局95年6 月16日│
│  │                  │      │  鑑定中編號為A6。經│
│  │                  │      │  檢視為白色結晶之黃│
│  │                  │      │  褐色液體，驗前毛重│
│  │                  │      │  46.97 公克，包裝燒│
│  │                  │      │  杯重約35.0公克。  │
│  │                  │      │(二)取2.50公克鑑定用罄│
│  │                  │      │  ，餘9.47公克，檢出│
│  │                  │      │  二級毒品甲基安非他│
│  │                  │      │  命及四級毒品先驅原│
│  │                  │      │  料麻黃等成分，甲│
│  │                  │      │  基安非他命純度約5.│
│  │                  │      │  2% 。             │
│  │                  │      │（見本院卷第401 頁）│
└─┴─────────┴───┴──────────┘
附表三
┌─┬─────────┬───┬──────────┐
│編│品              名│數  量│備                註│
│號│                  │      │                    │
├─┼─────────┼───┼──────────┤
│1 │安非他命製造筆記  │37頁  │被告乙○○位於高雄縣│
│  │                  │      │鳳山市○○路188 之3 │
│  │                  │      │號4 樓查獲。        │
├─┼─────────┼───┼──────────┤
│2 │磅秤              │1 台  │同上                │
├─┼─────────┼───┼──────────┤
│3 │麻黃素攪拌桶      │4 個  │高雄市前鎮區○○○路│
│  │                  │      │121號查獲。         │
├─┼─────────┼───┼──────────┤
│4 │大玻璃瓶(含過濾皿)│1 個  │同上                │
├─┼─────────┼───┼──────────┤
│5 │抽氣馬達          │1 個  │同上                │
├─┼─────────┼───┼──────────┤
│6 │抽水幫浦          │1 個  │同上                │
├─┼─────────┼───┼──────────┤
│7 │石棉加熱網        │10片  │同上                │
├─┼─────────┼───┼──────────┤
│8 │活性碳            │1 包  │同上                │
├─┼─────────┼───┼──────────┤
│9 │磅秤              │1 台  │同上                │
├─┼─────────┼───┼──────────┤
│10│電子加熱器        │1 組  │同上                │
├─┼─────────┼───┼──────────┤
│11│小型瓦斯台(含瓦斯)│1 台  │同上                │
├─┼─────────┼───┼──────────┤
│12│研磨器            │1 台  │同上                │
├─┼─────────┼───┼──────────┤
│13│過濾器            │1 組  │同上                │
├─┼─────────┼───┼──────────┤
│14│過濾紙            │1 包  │同上                │
├─┼─────────┼───┼──────────┤
│15│PH檢測器          │1 台  │同上                │
├─┼─────────┼───┼──────────┤
│16│夾鏈袋            │1 包  │同上                │
├─┼─────────┼───┼──────────┤
│17│溫度計            │1 支  │同上                │
├─┼─────────┼───┼──────────┤
│18│冷卻冰桶          │2 個  │同上                │
├─┼─────────┼───┼──────────┤
│19│搖床              │1 組  │同上                │
├─┼─────────┼───┼──────────┤
│20│氫氣桶            │2 桶  │同上                │
├─┼─────────┼───┼──────────┤
│21│強酸              │12瓶  │同上                │
├─┼─────────┼───┼──────────┤
│22│電子磅秤          │1 台  │同上                │
├─┼─────────┼───┼──────────┤
│23│製造過程說明書    │1 本  │同上                │
├─┼─────────┼───┼──────────┤
│24│氫氧化鈉          │4 瓶  │同上                │
├─┼─────────┼───┼──────────┤
│25│冰醋酸            │5 瓶  │同上                │
├─┼─────────┼───┼──────────┤
│26│除臭劑            │1 瓶  │同上                │
├─┼─────────┼───┼──────────┤
│27│乙醚              │1 瓶  │同上                │
├─┼─────────┼───┼──────────┤
│28│冰箱              │1 台  │同上                │
├─┼─────────┼───┼──────────┤
│29│氯仿              │1 桶  │同上                │
├─┼─────────┼───┼──────────┤
│30│量杯(大、中、小)  │6 個  │同上                │
├─┼─────────┼───┼──────────┤
│31│抽風機            │1 部  │高雄市○○路68號之2 │
│  │                  │      │（4樓之頂樓）查獲   │
├─┼─────────┼───┼──────────┤
│32│氯仿              │1 桶  │同上                │
├─┼─────────┼───┼──────────┤
│33│活性碳            │1 包  │同上                │
├─┼─────────┼───┼──────────┤
│34│量杯              │1 個  │同上                │
├─┼─────────┼───┼──────────┤
│35│石棉加熱網        │2 片  │同上                │
├─┼─────────┼───┼──────────┤
│36│小型量杯          │1 個  │同上                │
├─┼─────────┼───┼──────────┤
│37│水瓢              │1 個  │同上                │
├─┼─────────┼───┼──────────┤
│38│手套              │1 包  │同上                │
├─┼─────────┼───┼──────────┤
│39│活性碳            │1/2包 │同上                │
├─┼─────────┼───┼──────────┤
│40│硫酸鋇            │2 瓶及│同上                │
│  │                  │1/3 瓶│                    │
├─┼─────────┼───┼──────────┤
│41│氫氧化鈉          │1/3瓶 │同上                │
├─┼─────────┼───┼──────────┤
│42│鈀金              │1/2瓶 │同上                │
├─┼─────────┼───┼──────────┤
│43│醋酸              │1/2瓶 │同上                │
├─┼─────────┼───┼──────────┤
│44│試紙              │1 盒  │同上                │
├─┼─────────┼───┼──────────┤
│45│磅秤              │1 台  │同上                │
├─┼─────────┼───┼──────────┤
│46│研磨器            │2 個  │同上                │
├─┼─────────┼───┼──────────┤
│47│滴管              │1 支  │同上                │
├─┼─────────┼───┼──────────┤
│48│冷卻管            │1 支  │同上                │
├─┼─────────┼───┼──────────┤
│49│分流器            │1 個  │同上                │
├─┼─────────┼───┼──────────┤
│50│烘烤器            │1 個  │同上                │
├─┼─────────┼───┼──────────┤
│51│試管架            │1 個  │同上                │
├─┼─────────┼───┼──────────┤
│52│疑似甲基安非他命 (│1 盒  │(一)經內政部警政署刑事│
│  │以紅色鐵盒裝，經鑑│      │  警察局95年6 月16日│
│  │定為第四級毒品先驅│      │  鑑定中編號為A5。經│
│  │原料麻黃)       │      │  檢視為白色晶體，驗│
│  │                  │      │  前毛重22.78 公克，│
│  │                  │      │  包裝金屬盒重約26.7│
│  │                  │      │  9 公克。          │
│  │                  │      │(二)取0.12公克鑑定用罄│
│  │                  │      │  ，餘0.87公克，檢出│
│  │                  │      │  四級毒品先驅原料麻│
│  │                  │      │  黃成分。        │
│  │                  │      │（見本院卷第401 頁反│
│  │                  │      │  面）              │
└─┴─────────┴───┴──────────┘
附表四：
┌──┬───────┬───────┬───────┬────┐
│比較│行為時法（95年│裁判時法（95年│比較結果      │備註    │
│內容│7 月1 日前之刑│7 月1 日生效後│              │        │
│    │罰法律）      │之刑罰法律）  │              │        │
├──┼───────┼───────┼───────┼────┤
│共同│刑法第28條：二│刑法第28條：二│依行為時法及裁│        │
│正犯│人以上共同實施│人以上共同「實│判時法均構成均│        │
│    │犯罪之行為者，│行」犯罪之行為│成立共同正犯，│        │
│    │皆為正犯。    │者，皆為正犯。│裁判時法並未較│        │
│    │              │              │有利於被告。  │        │
├──┼───────┼───────┼───────┼────┤
│幫助│刑法第30條第1 │刑法第30條第1 │將「幫助他人犯│        │
│犯  │項：「幫助他人│項：幫助他人實│罪」之文字，修│        │
│    │犯罪者，為從犯│行犯罪行為者，│改為「幫助他人│        │
│    │。雖他人不知幫│為幫助犯。雖他│實行犯罪」。  │        │
│    │助之情者，亦同│人不知幫助之情│依行為時法及裁│        │
│    │。」          │者，亦同。    │判時法，本件均│        │
│    │刑法30條第2   │刑法第30條第2 │成立幫助犯，適│        │
│    │項：「從犯之處│項：「幫助犯之│用結果並無不同│        │
│    │罰，得按正犯之│處罰，得按正犯│。            │        │
│    │刑減輕之。」  │之刑減輕之。」│              │        │
├──┼───────┼───────┼───────┼────┤
│刑法│刑法第33條第5 │刑法第33條第5 │裁判時法將罰金│        │
│第33│款：罰金：（銀│款：罰金：新臺│刑最低度提高至│        │
│條第│元）1 元以上。│幣1 千元以上，│新臺幣1 千元以│        │
│5 款│              │以百元計算之。│上，並以百元計│        │
│    │              │              │算之。經比較結│        │
│    │              │              │果，行為後之法│        │
│    │              │              │律，並未較有利│        │
│    │              │              │於被告。      │        │
├──┴───────┴───────┴───────┴────┤
│比較結果：                                                    │
│裁判時法均未較有利於被告，從而，應依刑法第2 條第1 項前段規定，│
│適用行為時之法律。                                            │
└───────────────────────────────┘
毒品危害防制條例第4條
製造、運輸、販賣第一級毒品者，處死刑或無期徒刑；處無期徒
刑者，得併科新臺幣1 千萬元以下罰金。
製造、運輸、販賣第二級毒品者，處無期徒刑或7 年以上有期徒
刑，得併科新臺幣7 百萬元以下罰金。
製造、運輸、販賣第三級毒品者，處5 年以上有期徒刑，得併科
新臺幣5 百萬元以下罰金。
製造、運輸、販賣第四級毒品者，處3 年以上10年以下有期徒刑
，得併科新臺幣3 百萬元以下罰金。
製造、運輸、販賣專供製造或施用毒品之器具者，處1 年以上7
年以下有期徒刑，得併科新臺幣1 百萬元以下罰金。
前五項之未遂犯罰之。


司法院資訊處製作；財團法人民間司法改革基金會備份。
